【裁判字號】    92,易,1870
【裁判日期】    920904
【裁判案由】    竊盜
【裁判全文】
臺灣板橋地方法院刑事判決                        九十二年度易字第一八七號
    公  訴  人  臺灣板橋地方法院檢察署檢察官
    被      告  乙○○
右列被告因竊盜案件，經檢察官提起公訴（九十二年度偵字第三七九八號）暨移
辦（九十二年度偵字第一二九○六號），本院判決如左：
    主  文
乙○○共同竊盜，處有期徒刑參月，如易科罰金，以參佰元折算壹日。
    事  實
一、乙○○與一姓名年籍不詳之成年男子，共同意圖於為自己不法之所有，於民國九
    十二年二月四日夜間八時許，侵入甲○○經營現已歇業無人居住位於台北縣淡水
    鎮番子田一三二號之四海一家俱樂部（侵入住居罪嫌部分未具提出告訴），竊取
    甲○○所有之三洋錄音機一台、大同冷氣二台、東芝錄影機二台、東芝電視機三
    台、迴帶機一台、吸塵器一台等物，得手後以車號Ｐ八─四六四二號之自小客車
    載運至台北縣新莊市○○路○段二二０號之一旁之貨櫃內藏放，嗣經員警於九十
    二年二月十一日凌晨三時在上址當場查獲。
二、案經台北縣政府警察局新莊分局報請臺灣板橋地方法院檢察署檢察官偵查起訴。
    理  由
一、訊據被告乙○○坦承有於右揭時地將如事實欄所載之財物夥同一明男子搬運並以
    貨車載離一情不諱，並據被害人甲○○指認：右揭地點為其經營之四海一家渡假
    中心，已於九十一年四月歇業，無人看守，大門以鐵鍊鎖起來，前開財物確實為
    其所有等語無誤，復有台北縣政府警察局贓物認領保管單一紙在卷足憑。雖被告
    乙○○辯稱：該俱樂部欠人家錢，伊看別人搬東西，就跟著搬云云，惟被告乙○
    ○自承該俱樂部並無積欠伊債務，被告辯解無非卸責之詞，不足以採。本件事證
    明確，被告竊盜犯行，事證明確，足堪認定。
二、核被告乙○○所為，係犯刑法第三百二十條第一項普通竊盜罪。被告與該名年籍
    不詳之成年男子間有犯意聯絡、行為分擔，為共同正犯。公訴人雖認被告涉有刑
    法第三百二十一條第一項第一款之夜間侵入住宅或有人居住之建築物、船艦或隱
    匿其內而犯之之加重竊盜罪嫌，惟右揭地點，係被害人甲○○經營之俱樂部，並
    非住宅，現亦已歇業，無人居住，此經被害人甲○○證述明確，是被告乙○○雖
    有侵入該地點竊盜之行為，其所為尚與刑法第三百二十一條第一項第一款之犯罪
    構成要件不符，而難論以加重竊盜罪，被告所為，應論以普通竊盜罪，公訴人認
    被告應論以加重竊盜罪，即有未洽，惟此部分與公訴人起訴之基本社會事實尚屬
    同一，爰依法變更起訴法條。爰審酌被告之素行，行竊之手段、所生危害、所竊
    財物之價值，及犯後態度等一切情狀，量處如主文所示之刑，並諭知易科罰金之
    標準，以示懲戒。
三、另移送併案（九十二年度偵字第一二九○六號）意指略以：被告基於意圖為自己
    不法之所有之概括犯意，於九十一年十月八日八時許，在台北縣三重市○○路○
    段一二九巷三十九號之二十五前，竊取陳新全所有之車號ＧＩ─四一八六號（引
    擎號碼為Ｐ0000000Ｈ）自用小客車一輛，得手後，改懸自己所有之車牌
    Ｐ八─四六四二號供己使用，因認被告涉有竊盜之罪嫌云云。
  (1)按犯罪事實應依證據認定之，無證據不得推定其犯罪事實，又不能證明被告犯罪
    或其行為不罰者，應諭知無罪之判決，刑事訴訟法第一百五十四條、第三百零一
    條第一項分別定有明文。次按認定不利於被告之事實，須依積極證據，茍積極之
    證據本身存有瑕疵而不足為不利於被告事實之認定，即應為有利於被告之認定，
    更不必有何有利之證據，而此用以證明犯罪事實之證據，猶須於通常一般人均不
    至於有所懷疑，堪予確信其已臻真實者，始得據以為有罪之認定，倘其證明尚未
    達到此一程度，而有合理性之懷疑存在，致使無從為有罪之確信時，即應為無罪
    之判決，此有最高法院八十二年度臺上字第一六三號判決、七十六年度臺上字第
    四九八六號、三十年度上字第八一六號等判例意旨可資參照。而依法治國家之刑
    事訴訟原則，檢察官除提起公訴外，尚須維持公訴，負有說服責任，其舉證責任
    之目的，係在充分證明被告確有如公訴所指之犯罪事實，從而其舉證責任應存在
    於刑事訴訟程序之全程，且於舉證不足以使法院產生有罪之確信時，為終局的舉
    證責任未盡，是故，於公訴程序，用以證明犯罪事實之證據之蒐集、提出、及說
    服之責任，在於檢察官，刑事訴訟法第一百六十一條第一項規定檢察官就被告犯
    罪事實，應負舉證責任，並指出證明之方法，即明示其旨，至於修正前刑事訴訟
    法第一百六十三條第一項及修正後刑事訴訟法第一百六十三條第二項關於法院調
    查證據之規定，乃指法院應於訴訟當事人舉證之範圍內，依職權或聲請，循刑事
    訴訟法第一百六十四條以下關於證據調查之程序及方法而為調查，以將檢察官及
    其他當事人之舉證轉換為法院之證據認知，究明證據之證據能力與證明力，非謂
    法院得逾越公正第三者地位，代檢察官蒐集證據，否則不啻破壞訴訟三方關係，
    衍生由法院證明被告犯罪，或檢察官與法院協同證明被告犯罪等嚴重悖反法治國
    家原則之結果，影響人民對於法院中立客觀之信賴，最高法院八十七年臺非字第
    一號判決謂：「按法院固應依職權調查證據，但並無蒐集證據之義務。刑事訴訟
    法第三百七十九條第十款規定應於審判期日調查之證據而未予調查之違法，解釋
    上應不包括蒐集證據在內，其調查之範圍，以審判中案內所存在之一切證據為限
    ，案內所不存在之證據，即不能責令法院為發現真實，應依職權從各方面詳加蒐
    集、調查。」即宣示相同意旨，可供參考。
  (2)公訴人認被告乙○○涉有右開犯行，無非係以：右揭犯罪事實，業據告訴人陳新
    全之指速、贓物領據一紙、贓車及其引擎號碼、車身號碼照片等為其論據。訊據
    被告乙○○自始堅詞否認涉有上開竊盜犯行，辯稱：因為車子性能不佳，交給綽
    號「神經」之男子修理，他說修好之後，借給他使用幾天，車拿回來之後，就有
    點奇怪，「神經」約於九十一年雙十節左右在新莊市○○路與中港大牌路口將車
    交給伊的等語。
  (3)經查，告訴人陳新全雖指認查獲之車身為其所有並已失竊，惟告訴人於警訊時並
    無法指認係何人竊取，雖被告無法提出綽號「神經」之男子姓名年籍資料以供查
    證，顯有可疑，然此僅能作為被告是否涉有贓物罪嫌之依據，此尚難作為竊盜犯
    行之積極證據而足以認定被告涉有竊盜罪嫌。此外，復查無其他積極證據足以證
    明被告有於上開時地，竊取陳新全車號ＧＩ─四一八六號自用小客車之犯行，併
    案意旨所指被告此部分竊盜罪嫌不足，與前開有罪部分即無連續犯之裁判上一罪
    關係，自應退回檢察官另為適當之處理，附此敘明。
據上論斷，應依刑事訴訟法第二百九十九條第一項前段、第三百條，刑法第二十八條
、第三百二十條第一項，罰金罰鍰提高標準條例第一條前段、第二條，判決如主文。
本案經檢察官高智美到庭執行職務。
中      華      民      國    九十二    年      九      月      四      日
                                  臺灣板橋地方法院刑事第四庭
                                          法  官  陳  明  珠
右正本證明與原本無異。
如不服本判決，應於判決送達後十日內，向本院提出上訴狀。
                                          書記官  陳  慧  儷
中      華      民      國    九十二    年      九      月      四      日
附錄本案論罪科刑法條全文
刑法第三百二十條第一項
意圖為自己或第三人不法之所有，而竊取他人之動產者，為竊盜罪，處五年以下有期
徒刑、拘役或五百元以下罰金。
意圖為自己或第三人不法利益，而竊佔他人之不動產者，依前項之規定處斷。
前二項之未遂犯罰之。


司法院資訊處製作；財團法人民間司法改革基金會備份。
